臺灣高等法院高雄分院刑事判決　　　　　94年度上易字第41號
上　訴　人　臺灣高雄地方法院檢察署檢察官
上　訴　人
即　被　告　甲○
　　　　　　　　　　入出境證字號：00000000號
選任辯護人　蔡鴻杰律師
上列上訴人等因被告傷害案件，不服臺灣高雄地方法院93年度易
字第1489號中華民國93年11月26日第一審判決（起訴案號：臺灣
高雄地方法院檢察署88年度偵字第28178 號），提起上訴，本院
判決如下：
     主  文
原判決撤銷。
甲○傷害人之身體，處拘役拾日，如易科罰金，以佰元折算
壹日。
     事  實
一、甲○係乙○○之繼母，於民國（下同）88年5 月8 日23時許
    （起訴書誤為5 月9 日凌晨1 時30分許），在高雄市前鎮區
    ○○○路158 號21樓住處，因細故與乙○○發生口角，嗣即
    進入其房間打電話，惟遭乙○○尾隨進入切斷電話，甲○乃
    即基於普通傷害之犯意，以手持之電話筒毆打乙○○之頭部
    ，致乙○○受有頭部外傷併上頂部頭皮瘀腫、腦震盪之傷害
    。
二、案由乙○○訴經高雄市政府警察局前鎮分局移送臺灣高雄地
    方法院檢察署檢察官偵查起訴。
     理  由
一、訊據上訴人即被告甲○否認有上開犯行，辯稱：當日爭吵時
    ，乙○○踢我的肚子，我先生說我有懷孕，不要這樣子，她
    說懷孕有什麼了不起，我就進入房間打電話給管理委員會陳
    小姐，她就進來搶我的電話，電話線在我手上，因為在拉扯
    中，電話線有彈性，電話（筒）打到她的頭我不曉得。後來
    我先生就進來把我們拉開，我並沒有傷害乙○○云云。
二、惟查：
  (一)上開被告傷害告訴人乙○○之事實，已據告訴人於原審具結
    證稱：「當天我回到家裡，家裡連開水都沒有，都要去樓下
    買水，鄰居笑我我爸爸不是娶老婆了嗎，為什麼連開水都沒
    有，被告聽了不滿，就罵我父親說他是怎麼管教女兒的，他
    就打我爸爸，我就很生氣說妳怎麼可以打我爸爸，然後我們
    就發生很嚴重的口角，被告就進入廚房拿菜刀，我爸爸就擋
    在我們的中間，然後被告就跑到我爸爸的房間，要打電話去
    向我生母告狀，因為我生母身體不好，我不希望她接電話，
    我不喜歡她向我生母告狀，我就把電話切掉，被告就拿電話
    筒往我頭上甩下去，我頭就腫起了，清晨我媽媽帶我去驗傷
    ，醫生說頭上瘀腫，我媽媽不放心，就帶我去台北驗傷，發
    現有腦震盪」等語（原審二卷第28頁）。核與當日在場之證
    人即被告之夫亦為告訴人之父黃胤舜於原審所證：「本案發
    生在5 月底、6 月初，我發現我太太有受孕後，才發生此事
    ，發生的地點是在客廳，他們2 人有拉扯，我將他們2 人拉
    開，後來我太太在我們的房間裡打電話，乙○○就過來拉我
    太太，所以我太太用電話（筒）打他」等情相符（原審一卷
    第42頁）。告訴人乙○○受有事實所之傷害，並有高雄市
    立大同醫院88年5 月10日之診斷證明書及馬偕紀念醫院88年
    5 月13日之診斷證明書各一紙及各該院病歷資料影本附卷可
    稽。證人黃胤舜之上開證言，係現行刑事訴訟法修正施行前
    之90年3 月6 日，經原審依法定程序調查之證據，依刑事訴
    訟法施行法第7 條之3 規定，其效力不受影響。
  (二)證人黃胤舜於原審雖又證稱：「我女兒說被告為何沒有涼開
    水，他們兩個人就吵起來，之後我跟乙○○說被告懷孕中，
    乙○○說管你懷不懷孕中，他們兩個人就拉扯起來，我就從
    中間把他們兩人隔開，之後被告就進入臥室，乙○○就跟進
    去，之後我就沒有看到那時候的情形」等語（原審二卷第36
    頁）。證人黃胤舜已知其妻即被告懷孕中，又見被告與乙○
    ○發生爭吵及拉扯，而於乙○○跟被告進入其臥室時，衡諸
    常情，自必跟隨進入臥室，以防止乙○○與被告再發生拉扯
    衝突，而影響被告之懷孕，乃竟謂其未跟進見進入臥室後之
    情形，與常理有悖。證人黃胤舜於本院審理時，又證稱：「
    我進去之後，爭吵的事情，已經完了，沒有看到被告拿電話
    筒打告訴人」云云（本院卷第93、94頁）。證人黃胤舜前後
    3 次未盡一致，本院參酌告訴人之指訴及常情以論，認為證
    人於90年3 月6 日在原審所為證言為真實可採。
  (三)被告又辯稱：我沒有告訴人母親的電話，我是打電話給管理
    員，告訴人從我後面把電話搶走，電話筒在告訴人手裡，我
    手裡只有電話線，她的頭如何受傷我不知道，如果拿電話筒
    打告訴人，壞的部分應該是電話筒的上頭，而電話壞的地方
    是（連接）電話線的部分，可能是告訴人用力過猛，一時無
    法控制，致手持電話筒撞到自己的頭部云云。然被告是否係
    打電話給大樓管理員，而告訴人誤認為係打電話給其生母告
    狀，並不影響被告之傷害犯行。以電話筒毆擊告訴人之頭部
    ，並非必然電話筒之上端損壞，蓋連接電話線部分（即發話
    部分），經用力拉扯，非無可能發生裂痕，不能執此謂被告
    未以電話筒毆打告訴人。告訴人受傷位置有頭部之上頂部，
    應係被告拿電話筒向告訴人之頭頂部毆擊，如係搶電話筒用
    力過猛，應無撞到頭頂部之可能。
  (四)按正當防衛之要件，以「對於現在不法之侵害，而出於防衛
    自己或他人權利之行為，不罰」，刑法第23條前段定有明文
    。如非對於現在不法之侵害，自無正當防衛行為之可言。本
    件被告於告訴人切斷電話時，持手中之電話筒毆打告訴人，
    顯見被告並無受現在不法之侵害，尚難主張正當防衛而阻
    違法。辯護意旨主張被告之傷害告訴人，係正當防衛之行為
    ，尚非可採。
  (五)綜上所，本件事證已臻明確，被告所辯，顯係卸責之詞，
    殊無足採。其犯行洵堪認定。
三、查被告傷害人之身體，核其所為，係犯刑法第277 條第1 項
    之普通傷害罪。
四、原審論處被告罪刑，固無不合：惟查，(一)本案係發生於88年
    5 月8 日23時許，為被告所陳明，並有高雄市立大同醫院之
    病歷資料所載告訴人之就診時間為88年5 月9 日12時可證，
    原審判決認定為88年5 月9 日凌晨1 時許，尚有未洽。(二)依
    原審法院之審判筆錄所載為合議審判，則其判決應由合議庭
    為之，乃原判決竟僅由獨任法官為之，亦有未合。被告上訴
    意旨執前詞否認犯罪，指摘原判決不當，為無理由，檢察官
    上訴意旨以原判決之法院組織不合法，為有理由，且原判決
    認定之犯罪時間有誤，自應將原判決撤銷改判。爰審酌被告
    因細故傷害告訴人，犯罪後否認犯罪，未坦承犯行之態度，
    告訴人之受傷情形尚非嚴重，及被告迄未與告訴人達成和解
    等一切情狀，仍如原審量處如主文所示之刑，並諭知易科罰
    金之折算標準。
據上論斷，應依刑事訴訟法第369 條第1 項前段、第364 條、第
299 條第1 項前段，刑法第277 條第1 項、第41條第1 項，罰金
罰鍰提高標準條例第1條前段、第2條，判決如主文。
本案經檢察官方娜蓉到庭執行職務。
中　　華　　民　　國　　94　　年　　5 　　月　　31　　日
                  刑事第八庭    審判長法  官   惠光霞
                                      法  官   李淑惠
                                      法  官   洪慶鐘
以上正本證明與原本無異。
不得上訴。
中　　華　　民　　國　　94　　年　　6 　　月　　2 　　日
　　　　　　　　　　　　　　　　　　　書記官   呂素珍
附錄本判決論罪科刑法條：
刑法第277條第1項
傷害人之身體或健康者，處3 年以下有期徒刑、拘役或1 千元以
下罰金。
                                               Ａ
